【裁判字號】    99,上易,2119
【裁判日期】    991116
【裁判案由】    竊盜
【裁判全文】
臺灣高等法院刑事判決                99年度上易字第2119號
上   訴   人
即   被   告  丙○○
選任辯護人    廖家宏律師
上   訴   人
即被告之配偶  乙○○
上列上訴人因被告竊盜案件，不服臺灣臺北地方法院99年度易字
第53號，中華民國99年8月5日第一審判決（起訴案號：臺灣臺北
地方法院檢察署98年度偵字第29213 號），提起上訴，本院判決
如下：
    主  文
原判決撤銷。
丙○○踰越安全設備竊盜，累犯，處有期徒刑拾月。
    事  實
一、丙○○多次因竊取工地鋼筋等案件，經臺灣臺北地方法院87
    年度易字第2739號刑事判決判處有期徒刑7月、緩刑3年確定
    ；同法院96年度簡上字第432 號刑事簡易判決判處拘役20日
    、緩刑2 年確定；又經同法院97年度簡字第2345號刑事簡易
    判決判處有期徒刑3 月確定，於民國（下同）97年11月17日
    易科罰金執行完畢；前案遂經臺灣板橋地方法院97年度撤緩
    字第203 號裁定撤銷緩刑宣告，於98年2月6日易科罰金執行
    完畢（此部分構成累犯）；再於97年8 月17日犯竊取工地鋼
    筋、鐵架案件，經同法院97年度簡字第4814號刑事簡易判決
    判處有期徒刑3月，經97年度簡上字第553號上訴駁回確定，
    於99年2月5日易科罰金執行完畢；又於98年5 月16日再竊取
    施工工地之鋼筋，經同法院98年度簡字第2234號刑事簡易判
    決判處有期徒刑4 月，經同法院98年度簡上字第337 號刑事
    判決上訴駁回確定；再於98年10月27日竊取工地之鋼筋，經
    同法院98年度易字第3276號刑事判決判處有期徒刑5 月確定
    ；復於98年10月30日竊取工地鋼筋，經同法院98年度易字第
    3327號刑事判決判處有期徒刑5月確定，此3案經同法院99年
    度聲字第1384號裁定應執行有期徒刑1年1月，現在監執行中
    （此部分不構成累犯）。詎丙○○仍不知悔悟，於98年12月
    25日凌晨5時30分許，駕駛其所有車牌號碼8M-3979號自用小
    貨車行經臺北市中正區○○○路○ 段54巷口捷運工地，見凌
    晨時分工地內無人看管之際，竟意圖為自己不法之所有，以
    不詳方式拆開綑綁固定式圍籬之鐵絲而踰越圍籬進入該工地
    ，徒手竊取置放在該工地地上之鋼筋13支、角鋼5 支，再由
    活動式圍籬下方縫隙將鋼筋、角鋼一一搬出，置放於其小貨
    車車頂上而得手。嗣經捷運工地保全員陳俊雄發覺丙○○形
    跡可疑，乃報警當場查獲。
二、案經臺北市政府警察局中正第一分局移請臺灣臺北地方法院
    檢察署檢察官偵查起訴。
    理  由
壹、程序方面
    按被告以外之人於審判外之陳述，雖不符刑事訴訟法第 159
    條之1至第159條之4 之規定，而經當事人於審判程序同意作
    為證據，法院審酌該言詞陳述或書面陳述作成時之情況，認
    為適當者，亦得為證據；當事人、代理人或辯護人於法院調
    查證據時，知有刑事訴訟法第159條第1項不得為證據之情形
    ，而未於言詞辯論終結前聲明異議者，視為有前項之同意，
    刑事訴訟法第159條之1、第159條之5第1項、第2項分別定有
    明文。經查，本判決下列所引用之被告以外之人於審判外之
    陳述或非供述證據，檢察官、被告及其選任辯護人於本院言
    詞辯論終結前均未聲明異議，本院審酌上開證據資料製作時
    較無人情施壓或干擾，亦無不當取供，及證明力明顯過低之
    瑕疵，認以之作為證據應屬適當，故揆諸前開規定，認前揭
    證據資料有證據能力，合先敘明。
貳、實體方面
一、訊據被告對於上開犯行，已於本院審理時坦承不諱，而被告
    於前揭時、地，拆開圍籬鐵絲而進入捷運工地拿取鋼筋、角
    鋼等犯行，業據被告於偵查、原審承認屬實（臺灣臺北地方
    法院檢察署98年度偵字第29213 號卷第5至7頁、原審卷第10
    頁正、背面），並經現場保全人員陳俊雄、工程公司施工站
    站長甲○○指認無誤（前揭偵查卷第17至18頁、第14至15頁
    ），經警據報到場後，由被告同意後，搜索被告小貨車扣得
    鋼筋、角鋼，即發還工程公司，此有搜索扣押筆錄、扣押物
    品目錄表、現場勘查照片及甲○○簽具之贓物認領保管單附
    卷可稽（同上卷第20至26頁、第16頁），堪以認定被告於前
    揭時、地踰越圍籬進入工地拿取捷運施工工地之鋼筋、角鋼
    置於自己小貨車之事實明確。又查被告屢因竊取工地鋼筋之
    犯行，經本院判刑確定且執行完畢，有臺灣高等法院被告前
    案紀錄表及判決書、起訴書在卷可參（原審卷第109至114頁
    ），是被告既有多次相同案情經驗，應明知工地鋼筋並非廢
    棄物，未經同意不得拿取。其次，被告雖經醫師診斷罹患衝
    動控制障礙、憂鬱性疾患、精神病疑似精神分裂症，並經被
    告提出臺北縣立醫院診斷證明書為證（前揭偵查卷第8 頁）
    ，然經原審委請臺北市立聯合醫院松德院區鑑定被告之精神
    狀態，鑑定意見認為：(1)被告注意力良好，應答迅速、切題
    ，所言並無如妄想般明顯乖離現實之內容；(2)被告自98年 8
    月3日起至同年12月25日間，7度前往臺北縣立醫院身心科門
    診，係於被告所涉竊盜案件即98年7 月17日原法院98年度簡
    字第2234號刑事簡易判決後，首次就診，第2次於98年8月10
    日即要求開立診斷證明書，此後即中斷就診；迨於98年10月
    27日、30日又因竊盜案件經警查獲，復於同年11月2 日就診
    並要求開立診斷證明書；因此，被告至臺北縣立醫院就診之
    目的之一在於開立診斷證明書，則應審慎估量其就診時陳述
    之可信度，恐有「詐病」之可能；(3)被告於會談時自承知悉
    行為違法，但行竊時心存僥倖，並無任何客觀資料顯示伊依
    自己辨識而為行為之能力低於常人，亦無理由認為被告之行
    為符合刑法第19條第1項、第2項之適用（原審卷第48至57頁
    ），是尚無證據證明被告有因精神障礙或其他心智缺陷，致
    辨識其行為違法或依其辨識而行為之能力顯著降低之情事，
    自無適用刑法第19條第2項規定予以減輕其刑之餘地。
二、至於證人陳俊雄即該工地保全人員固證稱：「被告是破壞圍
    籬，簡易式的我們頂多用鐵線綁著，鐵線有被剪斷」、「結
    沒有解開，是從中間斷掉」、「被告是從圍籬後面轉進去，
    我在哨點沒辦法直接看到被告在圍籬邊的動作」、「我是依
    現場的狀況判斷，看鐵線的狀況，看起來就是被剪斷的」（
    原審卷第92頁正、背面、第93頁），惟經原審依職權訊問證
    人林煜程即據報到場之臺北市政府警察局中正第一分局忠孝
    東路派出所警員證述：「（問：你們有無檢查被告車子裡有
    沒有工具？）沒有，因為被告車子很亂」、「圍籬有被推開
    ，原本綑綁的鐵絲有明顯被切斷的痕跡」、「痕跡是用人力
    無法轉開的，斷裂面很明顯」、「（問：斷裂面很明顯是有
    工具切割工整還是有可能以人力扯斷？）我們無法判定，有
    可能折久了也會斷」、「我們在現場沒有看到被告有無拿工
    具，也沒有看到他剪斷的動作，保全有在現場看，他看得會
    最準……只是當時保全沒有要我們把工具找出來，所以我們
    就沒有盤查被告的車輛」、「因為當時車輛很亂，什麼東西
    都有，我們不知道他裡面有什麼工具可能拿來作案，被告的
    貨車廂滿滿的都是東西」、「沒有看到被告破壞圍籬，我猜
    測是用工具剪斷，不確定被告車上有無工具」等語（原審卷
    第103 頁正、背面），另證人簡偉倫亦即據報到場之臺北市
    政府警察局中正第一分局忠孝東路派出所警員亦稱當時並未
    注意被告小貨車上有何工具（同上卷第102頁背面），綜合3
    位證人所述，固可推知事後勘查工地圍籬原本綑綁之鐵線已
    斷裂，然尚無積極證據證明係被告持何種工具將之剪斷，亦
    無證據證明被告行竊當時有無攜帶任何客觀上足對人之生命
    、身體、安全構成威脅而具有危險性之兇器。就此，被告辯
    稱：「扯斷的，用地上的石頭敲打等它有痕跡再用手折斷，
    工地裡面有很多的石頭，工地外面地上就有石頭」云云（同
    上卷第105 頁背面），縱非可信，但綜上所述，既無積極證
    據證明被告有何攜帶兇器毀壞鐵絲之犯行，就此部分自難逕
    論以攜帶兇器竊盜罪，併此敘明。
    綜上，本案事證明確，被告踰越工地圍籬而竊取鋼筋、角鋼
    之犯行，洵堪認定，應予依法論罪科刑。
三、按圍籬本係因防閑而設，自屬安全設備之一種（最高法院45
    年台上字第210 號判例意旨參照），是核被告所為，係犯刑
    法第321條第1項第2 款毀壞安全設備竊盜罪。經查，被告有
    事實欄所載前科及執行完畢之情形，有臺灣高等法院被告前
    案紀錄表附卷足徵，是被告於前次徒刑之執行完畢後，5 年
    以內故意再犯本案有期徒刑以上之罪，為累犯，應依法加重
    其刑。
四、原審據以論科，固非無見，惟按應執行之刑，未達一年以上
    者，不適用本條例，為竊盜犯贓物犯保安處分條例第2條第4
    項所明文規定，查原判決以被告踰越安全設備竊盜，累犯，
    既僅判處有期徒刑10月，竟依該條例第3條第1項第1款、第4
    條、第5條第1項諭知應於刑之執行前，令入勞動場所強制工
    作3 年，揆諸上開說明，適用法則顯有不當，被告及其配偶
    、被告選任辯護人執此為上訴意旨，指摘原判決關於諭知刑
    前令入勞動場所強制工作3 年不當，求予撤銷改判，即為有
    理由，應由本院予以撤銷改判。爰審酌被告明知鋼筋、角鋼
    均屬工地施工材料，未經工地管理人同意不得拿取，仍多次
    以相同手法犯竊盜罪，毫無悔意；且被告犯罪後，特意前往
    醫院就醫取得診斷證明書，期以精神病抗辯減輕其刑，惟經
    鑑定意見認為恐有「詐病」之嫌，益見被告犯罪後狡飾卸責
    ，態度惡劣；惟念被告竊取之鋼筋、角鋼價值非鉅，經警據
    報當場查獲，損害未至擴大，復於本院審理中坦承犯行等一
    切情狀，量處有期徒刑10月，惟不諭知刑前強制工作，以為
    儆懲。
據上論斷，應依刑事訴訟法第369條第1項前段、第364條、第299
條第1項前段，刑法第321條第1項第2款、第47條第1 項，判決如
主文。
本案經檢察官周誠南到庭執行職務。
中    華    民    國    99    年    11    月    16    日
                  刑事第三庭  審判長法  官  陳博志
                                    法  官  劉興浪
                                    法  官  許文章
以上正本證明與原本無異。
不得上訴。
                                    書記官  蔡慧娟
中    華    民    國    99    年    11    月    16    日
附錄：本案論罪科刑法條全文
刑法第321條
犯竊盜罪而有左列情形之一者，處6 月以上、5 年以下有期徒刑
：
一、於夜間侵入住宅或有人居住之建築物、船艦或隱匿其內而犯
    之者。
二、毀越門扇、牆垣或其他安全設備而犯之者。
三、攜帶兇器而犯之者。
四、結夥三人以上而犯之者。
五、乘火災、水災或其他災害之際而犯之者。
六、在車站或埠頭而犯之者。
前項之未遂犯罰之。

司法院資訊處製作；財團法人民間司法改革基金會備份。
